臺灣屏東地方法院刑事判決　　　　　　　96年度訴字第1228號
公　訴　人　臺灣屏東地方法院檢察署檢察官
被　　　告　乙○○
　　　　　　甲○○
上列被告因違反廢棄物清理法案件，經檢察官提起公訴（96年度
偵字第4566號），被告於準備程序進行中就被訴事實為有罪之陳
述，本院合議庭裁定由受命法官獨任進行簡式審判程序，判決如
下：
    主  文
乙○○共同未依廢棄物清理法第四十一條第一項規定領有廢棄物
清除、處理許可文件，從事廢棄物清除、處理，處有期徒刑壹年
肆月。扣案之絞肉機壹台沒收。
甲○○共同未依廢棄物清理法第四十一條第一項規定領有廢棄物
清除、處理許可文件，從事廢棄物清除、處理，處有期徒刑壹年
貳月，緩刑年。扣案之絞肉機壹台沒收。
    事  實
一、乙○○曾犯違反廢棄物清理法及竊盜罪，其中所犯違反廢棄
    物清理法之罪，於民國93年10月5 日經本院判處有期徒刑1
    年4 月，緩刑3 年，於同年11月1 日確定；甲○○則曾犯傷
    害及賭博罪（均不構成累犯）。詎均不知悔改，明知未依廢
    棄物清理法第41條第1 項規定領有廢棄物清除、處理文件，
    不得從事廢棄物之清除、處理，竟基於非法清除、處理廢棄
    物之犯意聯絡，未依規定領有廢棄物清除、處理文件，自96
    年7 月12日起，由甲○○駕駛不知情之黃和成所有車牌號碼
    3093-UN 號自用小貨車搭載乙○○，在屏東縣新園鄉、萬丹
    鄉等地之養豬場及養雞場，撿拾斃死豬及斃死雞等事業廢棄
    物（起訴書誤載為一般廢棄物），並載至屏東縣萬丹鄉○○
    路○ 段191 巷67號旁乙○○所承租之漁塭，以絞肉機絞碎，
    用以飼養乙○○所養殖之土虱，而從事廢棄物之清除、處理
    。迄96年7 月14日上午10時40分許，在上開漁塭，為行政院
    環保署環境督察總隊南區環境督察大隊稽查人員會同警方查
    獲，並扣得斃死雞、豬共580 公斤（已銷燬）、上開自用小
    貨車及乙○○所有供從事廢棄物清除、處理犯罪所用之絞肉
    機1 台。
二、案經屏東縣警察局屏東分局報請臺灣屏東地方法院檢察署檢
    察官偵查起訴。
    理  由
一、本件被告乙○○、甲○○所犯為死刑、無期徒刑或最輕本刑
    3 年以上有期徒刑以外之罪，且非高等法院管轄第一審之案
    件，被告乙○○、甲○○於準備程序進行中就被訴事實為有
    罪之陳述，經告知簡式審判程序之旨，並聽取公訴人及被告
    之意見後，本院合議庭認為適宜，依刑事訴訟法第273 條之
    1 第1 項之規定，裁定本件由受命法官獨任進行簡式審判程
    序，合先敘明。
二、前揭事實，迭據被告乙○○、甲○○於警詢、檢察官偵查中
    及本院審理時坦承不諱，並有行政院環保署環境督察總隊南
    區環境督察大隊稽查督察紀錄1 紙、照片14幀附卷可稽，暨
    斃死雞、豬共580 公斤、自用小貨車1 輛、絞肉機1 台扣案
    可資佐證，事證明確，被告乙○○、甲○○犯行，均堪認定
    。
三、按廢棄物清理法第2 條第1 項之事業，係指農工礦廠（場）
    、營造業、醫療機構、公民營廢棄物清除處理機構、事業廢
    棄物共同清除處理機構、學校或機關團體之實驗室及其他經
    中央主管機關指定之事業，同條第4 項定有明文。養豬場及
    養雞場應屬農場，而為廢棄物清理法第2 條第1 項之事業。
    又所謂清除，指事業廢棄物之收集、運輸行為。所謂處理，
    包括(一)中間處理：指事業廢棄物在最終處置前或再利用前，
    以物理、化學、生物、熱處理或其他處理方法，改變其物理
    、化學、生物特性或成分，達成分離、減積、去毒、固化或
    安定之行為；(二)最終處置：指衛生掩埋、封閉掩埋、安定掩
    埋或海洋棄置事業廢棄物之行為。(三)再利用：指事業產生之
    事業廢棄物自行、販賣、轉讓或委託做為原料、材料、燃料
    、填土或其他經中央目的事業主管機關定之用途行為，並應
    符合其規定者，事業廢棄物貯存清除處理方法及設施標準第
    2 條第2 款、第3 款亦設有明文。被乙○○、甲○○未依廢
    棄物清理法第41條第1 項規定領有廢棄物清除、處理許可文
    件，自養豬場、養雞場載運斃死豬及斃死雞至被告乙○○之
    漁塭，以絞肉機絞碎，用以飼養土虱，乃從事廢棄物之清除
    、處理，核其等所為，均係犯廢棄物清理法第46條第4 款之
    未依規定領有廢棄物清除、處理許可文件從事廢棄物清除、
    處理罪。被告乙○○、甲○○彼此之間，有犯意聯絡及行為
    分擔，均為共同正犯。又廢棄物清理法第46條第4 款之罪，
    立法者針對其構成要件，已預設其本身係持續實行之複次行
    為，具備反覆、延續之行為特徵，將之總括或擬制成一個構
    成要件之「集合犯」行為，應僅包括的成立一罪。準此，被
    告乙○○、甲○○自96年7 月12日起迄同年月14日被查獲時
    止，持續多次從事廢棄物之清除、處理，應屬集合犯，而為
    包括之一罪。爰審酌被告乙○○有違反廢棄物清理法及竊盜
    前科，在緩刑期內竟再犯違反廢棄物清理法之罪，顯然不知
    警惕，及其等之行為對環境衛生之危害不小，且被告乙○○
    犯罪之動機係為用以飼養土虱，節省成本，被告甲○○則純
    係基於熱心幫忙朋友而涉案，暨其等於犯罪後均坦承犯行，
    態度良好等一切情狀，分別量處如主文所示之刑，以示懲儆
    。被告甲○○曾因故意犯罪受有期徒刑以上刑之宣告，執行
    完畢後，5 年以內未曾因故意犯罪受有期徒刑以上刑之宣告
    ，有臺灣高等法院被告前案紀錄表在卷可憑，其因熱心幫忙
    朋友，一時失慮致罹刑章，經此罪刑宣告，應知所警惕而無
    再犯之虞，本院因認其所受宣告之刑，以暫不執行為適當，
    併予宣告緩刑3 年，以勵自新。扣案之絞肉機1 台，為被告
    乙○○所有供從事廢棄物清除、處理犯罪所用之物，業據其
    供明在卷，依刑法第38條第1 項第2 款規定，併予宣告沒收
    。至扣案之自用小貨車，並非被告乙○○、甲○○所有，而
    係不知情之黃和成所有，有汽車車籍查詢1 紙附於本院卷內
    可稽，依法尚非得予宣告沒收，附此敘明。
據上論斷，應依刑事訴訟法第273 條之1 第1 項、第299 條第1
項前段，廢棄物清理法第46條第4 款，刑法第11條前段、第28條
、第74條第1 項第2 款、第38條第1 項第2 款，判決如主文。
本案經檢察官陳俊宏到庭執行職務。
中　　華　　民　　國　　96　　年　　12　　月　　31　　日
                  刑事第三庭    法  官  春生
以上正本證明與原本無異。
如不服本判決應於收受本判決送達後10日內向本院提出上訴書狀
，其未敘述上訴理由者，並得於提起上訴後10日內向本院補提理
由書狀（均須按他造當事人之人數附繕本）「切勿逕送上級法院
」。
中　　華　　民　　國　　96　　年　　12　　月　　31　　日
                                書記官  唐淑嫻
附錄本案論罪科刑法條：
廢棄物清理法第46條：
有下列情形之一者，處1 年以上5 年以下有期徒刑，得併科新臺
幣3 百萬元以下罰金：
一、任意棄置有害事業廢棄物。
二、事業負責人或相關人員未依本法規定之方式貯存、清除、處
    理或再利
    用廢棄物，致污染環境。
三、未經主管機關許可，提供土地回填、堆置廢棄物。
四、未依第41條第1 項規定領有廢棄物清除、處理許可文件，從
    事廢棄物貯存、清除、處理，或未依廢棄物清除、處理許可
    文件內容貯存、清除、處理廢棄物。
五、執行機關之人員委託未取得許可文件之業者，清除、處理一
    般廢棄物者；或明知受託人非法清除、處理而仍委託。
六、公民營廢棄物處理機構負責人或相關人員、或執行機關之人
    員未處理廢棄物，開具虛偽證明。
